【裁判字號】    92,抗,709
【裁判日期】    921225
【裁判案由】    妨害自由
【裁判全文】
臺灣高等法院刑事裁定                              九十二年度抗字第七０九號
    抗  告  人
    即自訴人    乙○○
    被      告  丙○○
                戊○○
                甲  ○
                丁○○
右列抗告人因妨害自由案件，不服臺灣臺北地方法院中華民國九十二年十月十三日裁
定（九十二年度自字第六一三號），提起抗告，本院裁定如左：
    主  文
抗告駁回。
    理  由
一、本件抗告意旨如附件所示。
二、按法院或受命法官，得於第一次審判期日前，訊問自訴人、被告及蒐集或調查證
    據，於發現案件係民事或利用自訴程序恫嚇被告者，得曉諭自訴人撤回自訴；又
    第一項訊問及調查結果，如認為案件有第二百五十二條至第二百五十四條之情形
    者，得以裁定駁回自訴，刑事訴訟法第三百二十六條第一項、第三項分別定有明
    文。
三、本件原審法院經調查結果，以：抗告人即自訴人乙○○自訴被告丙○○、戊○○
    、甲○、丁○○等四人涉犯刑法第二百九十六條第一項之使人為奴隸或使人居於
    類似奴隸之不自由地位罪嫌，雖據其提出錄音帶一捲及譯文一份在卷為憑。惟按
    刑法第二百九十六條第一項之使人為奴隸或使人居於類似奴隸之不自由地位罪，
    除所謂「奴隸」乃指繼續在他人不法實力支配之下，喪失自己之行動與意思自由
    ，並聽任他人指使，受非人道待遇，從事勞苦工作者始足當之外，即令雖非奴隸
    ，亦須其受非人道之待遇與行動不自由及奴隸之情形相類似，且已失去其普通人
    格者應有之自由，始足以成立該條第一項後段「使人居於類似奴隸之不自由地位
    罪」。查抗告人到庭指稱：被告戊○○是明師中醫補習班的班主任、被告丙○○
    、甲○、丁○○和伊都是學員，而他們有用言詞叫伊做事，但伊可以不聽他們的
    ，繼續坐在自己的位置上，按照自己的意思做事情等語（原審卷第二十三頁）；
    顯見抗告人不僅行動與意思自由未受任何人之箝制，抑且其未具奴隸或類似奴隸
    地位，而受非人道待遇之情亦甚明確；再者，經觀之抗告人庭呈被告丙○○等四
    人涉犯前開之罪之錄音譯文，除內容均未涉及被告丙○○等四人有何該當刑法第
    二百九十六條第一項之罪之構成要件行為外，有關該錄音譯文內容之問與答間，
    亦均因多所重複，且模糊不清，而難可採為不利於被告丙○○等四人確有上開犯
    行之證據；徵諸自訴人於自訴程序中行使訴訟權，依刑事訴訟法第一百六十一條
    、第三百二十九條規定，因其已代替檢察官成為追訴犯罪之原告，是就被告犯罪
    之事實自應負舉證責任，而本案抗告人未能提出足以證明被告等人確有使人為奴
    隸犯行之積極證據，自無法認定被告等四人確有如抗告人指述之犯行，且復查無
    其他積極證據，足資證明被告等四人有何使人為奴隸之犯行，是被告等四人之犯
    罪嫌疑均有不足，顯有刑事訴訟法第二百五十二條第十款之情形，因而依據前開
    法條規定，裁定駁回抗告人之自訴，經核於法洵無違誤。抗告意旨並未據體指明
    原裁定關於證據判斷及適用法律有何違法不當之處，已嫌無據，至於抗告意旨雖
    另聲請傳喚證人廖信和、劉泄嬉，然亦未表明傳喚該等證人之待證事實及與被告
    等有無前開犯行之證明有何關聯性，且本案依抗告人本身所指述情節及前述證據
    ，已顯然無法證明被告等所為與刑法第二百九十六條第一項之罪之犯罪構成要件
    相當，被告等之犯罪嫌疑顯有不足。綜上所述，本件抗告，並無理由，應予駁回
    。
四、據上論結，應依刑事訴訟法第四百十二條，裁定如主文。
中      華      民      國    九十二    年     十二     月    二十五    日
                              臺灣高等法院刑事第二十三庭
                                  審判長法  官 黃  瑞  華
                                        法  官 王  淑  滿
                                        法  官 宋      祺
右正本證明與原本無異。
不得再抗告。
                                        書記官 蔡  慧  娟
中      華      民      國    九十二    年     十二     月    二十九    日


司法院資訊處製作；財團法人民間司法改革基金會備份。
